Inventaris van het archief van de Coördinatiecommissie Stadsvernieuwing, 1975-1994
Nationaal Archief, Den Haag
Coördinatiecommissie Stadsvernieuwing
VROM / Coördinatiecommissie Stadsvernieuwing
1975-1994
V15
3.70 meter; 100 inventarisnummers.
Normale geschreven, getypte en gedrukte documenten, geen bijzondere handschriften.
Nationaal Archief, Den Haag
De Coördinatie Commissie Stadsvernieuwing (CCSV) had als taak: het bevorderen van een gecoördineerd rijksbeleid op het gebied van de stadsvernieuwing. Het archief bestaat voornamelijk uit agenda's, vergaderstukken en jaarverslagen. Verder o.a. stukken betreffende taken en werkwijze van de CCSV, betreffende werkbezoeken en betreffende de samenvoeging met de Rijks Commissie voor de Volkshuisvesting.
Archiefvorming
Geschiedenis van de archiefvormer
De Coördinatiecommissie Stadsvernieuwing (CCSV) werd ingesteld bij brief van 29 october 1975 door staatssecretaris van volkshuisvesting J. Schaefer. Het orgaan kreeg tot taak een gecoördineerd rijksbeleid op het gebied van de stadsvernieuwing te bevorderen door het verstrekken van adviezen aan de coördinerende minister en de andere betrokken bewindslieden. De adviezen betroffen beleidsvoornemens, subsidies voor stadsvernieuwing en tevens het voorbereiden van de jaarlijkse stadsvernieuwingsrapportage. Het laatst genoemde rapport gold als pré-advies voor de Rijks Planologische Commissie, maar had deze functie niet voor de Raad voor de Ruimtelijke Ordening en Milieuhygiëne (VROM) van de Ministerraad.
De CCSV is mede tot stand gekomen op advies van ir. H.M. Buskens, voorzitter van de Commissie Bijdragen Stedelijke Werken (CBSW), een commissie ingesteld in 1969 om te adviseren over de toepassing van de 80% regeling voor bijdragen aan reconstructie- en saneringsplannen van de gemeenten. Het advies van Buskens paste in de lijn van het regeringsbeleid (sinds 1973) om de integrale aanpak van de stadsvernieuwing voorrang te geven boven de kaalslag en de nieuwbouw van wijken. Dit sociale aspect van de stadsvernieuwing verwoordde staatssecretaris Schaefer in zijn brief door 'het beter functioneren van steden en dorpen' te benadrukken
Inventarisnummer 1
. De Commissie Bijdragen bleef bestaan als Subcommissie Bijdragen Verkeers- en Vervoersvoorzieningen van de CCSV. Tot de opheffing in 1985 gaf zij adviezen aan het ministerie van Verkeer en Waterstaat, waar ook het secretariaat gevestigd was.
In de Coördinatie Commissie Stadsvernieuwing werden de ministeries reeds betrokken bij de Commissie Bijdragen Stedelijke Werken, namelijk Volkshuisvesting en Ruimtelijke Ordening, Verkeer en Waterstaat, Financiën, Binnenlandse Zaken, aangevuld met de ministeries van Cultuur Recreatie en Maatschappelijk Werk (later Welzijn, Volksgezondheid en Cultuur), Onderwijs & Wetenschappen en Landbouw & Visserij
Het Ministerie van Volksgezondheid en Ruimtelijke Ordening (VRO) fuseerde eind 1982 met het Directoraat-Generaal Milieuhygiëne, van het voormalige Volksgezondheid en Milieuhygiëne (VOMIL) tot het ministerie van VROM (Volkshuisvesting, Ruimtelijke Ordening en Milieubeheer).
.
De coördinatie van de beleidsterreinen leidde tot een harde strijd over de verdeling van de bevoegdheden tussen Verkeer en Waterstaat, de Centrale Directie voor Volkshuisvesting en de Rijksplanologische Dienst. Men koos daarom een neutrale voorzitter, professor van Mourik, hoogleraar planologie aan de Landbouwhogeschool te Wageningen. Het secretariaat werd ondergebracht bij de Rijksplanologische Dienst, een onderdeel van het Ministerie van Volkshuisvesting en Ruimtelijke Ordening. Uit de studie "Met het oog op de omgeving" blijkt, dat de financiële betrokkenheid van de ministeries van Verkeer & Waterstaat en Welzijn, Volksgezondheid & Cultuur in het begin van de jaren tachtig verminderde door bezuinigingen op vervoersvoorzieningen, restauratie van woonhuismonumenten en sociaal-culturele accomodaties.
"Met het oog op de omgeving". Een geschiedenis van de zorg voor de kwaliteit van de leefomgeving. Het Ministerie van Volkshuisvesting, Ruimtelijke Ordening en Milieubeheer (1965-1995), H.T. Siraa, A.J. van der Valk, W.L. Wissink, Den Haag, SDU-Uitgevers, 1995, p. 177-181.
. De rol van het Directoraat-Generaal van de Volkshuisvesting nam dienovereenkomstig toe.
In 1984 werd de Coördinatie Commissie Stadsvernieuwing opnieuw ingesteld, nu krachtens de Wet op de Stads- en Dorpsvernieuwing. Vanaf dit jaar traden vertegenwoordigers van het Inter Provinciaal Overleg Ruimtelijke Ordening en de Vereniging van Nederlandse Gemeenten toe. Deze brede samenstelling weerspiegelde het algemeen maatschappelijk karakter van de stadsvernieuwing, niet alleen gericht op verbetering van de woningkwaliteit maar ook op de kwaliteit van de woonomgeving en de infrastructuur. Het probleemsignalerende karakter werd belangrijker. De nadruk in het overleg kwam te liggen op verticale afstemming tussen de bestuurslagen.
Nadat het Beleid Stadsontwikkeling in de Toekomst (Belstato) en het Besluit Woning Gebonden Subsidies (BWS) in 1992 waren vastgelegd was beleidsontwikkeling ten aanzien van stadsvernieuwing en verdeelsleutels niet meer noodzakelijk. De in de Wet op de Stads- en Dorpsvernieuwing genoemde Rijks Commissie voor de Volkshuisvesting had een adviestaak op het gebied van programmering van de woningbouw (anders dan de Staatsalmanak vermeldt). De CCSV kon nu in deze Rijks Commissie voor de Volkshuisvesting opgaan, met een brede adviestaak op het gebied van kwaliteit van de woning, woonomgeving, marktwerking en stedelijk beheer.
Secretaris van de Coördinatiecommissie Stadsvernieuwing
1975-1993 Mr. M.J. Barendrecht
Voorzitters van de Coördinatiecommissie Stadsvernieuwing
1974-1981 Prof. ir. W.J.G. van Mourik
1981-1983 Ir. J.M. Koopman (wnd.)
1983-1988 Ir. S. Herweijer
1988-1994 Ir. H.A. de Groot
Voor de volledige samenstelling van de commissie in 1975 en 1985, zie de bijlagen.
Geschiedenis van het archiefbeheer
Het archief is gevormd door het secretariaat van de Commissie, dat formeel ressorteerde onder de Directie Infrastructuur en Stadsreconstructie, later Directie Stedelijke Inrichting, van de Rijksplanologische Dienst, onderdeel van het Ministerie van Volkshuisvesting en Ruimtelijke Ordening. Het archief bestaat uit een dossierbestand en een verzameling ordners met documentatie, gezamenlijk met een omvang van 11 meter. Het hoofdbestand omvat notulen, agenda's en vergaderstukken. De vergaderingen zijn genummerd van 1 tot en met 186. De agendastukken zijn ook met deze nummers geclassificeerd via een decimale onderverdeling
Het archief is in twee fases overgeplaatst naar het Semi-Statisch Archief van het Ministerie van VROM, in 1994 en in 1996.
Overbrenging van een overheidsarchief
De verwerving van het archief
Het archief is krachtens bepalingen van de Archiefwet overgebracht.
Inhoud en structuur van het archief
01.01.02
Selectie en vernietiging
Vernietigd zijn de dubbele exemplaren en de bescheiden van eenvoudige aard waaronder aanbiedingsbrieven en stukken ter kennisname. Deze stukken zijn vernietigd op basis van de vernietigingslijst VROM, onderdeel Bedrijfsvoering, vastgesteld bij Besluit van Minister WVC van 4 november 1993 nr. A.93.934 gepubliceerd in de Staatscourant van 21 december 1993 nr.445.
Aanwijzingen voor de gebruiker
Openbaarheidsbeperkingen
Volledig openbaar.
Materiële beperkingen
Aanvraaginstructie
Openbare archiefstukken kunnen online worden aangevraagd en gereserveerd. U kunt dit ook via de terminals in de studiezaal van het Nationaal Archief doen. Om te kunnen reserveren dient u de volgende stappen te volgen:
U maakt een profiel aan op www.gahetna.nl, en logt vervolgens in
Via de archiefinventaris (alleen de beschrijvingen met rode nummers) selecteert u het gewenste archiefstuk door op de knop 'Reserveren' te klikken
In het volgende scherm geeft u aan op welke dag u het archiefstuk wilt inzien
Indien u zich bevindt in de studiezaal en een tafelnummer heeft ontvangen kunt u dit nummer vermelden. Als u geen tafelnummer heeft kunt u tafelnummer 777 laten staan
Vervolgens bevestigt u uw reservering door deze te versturen.
Verwant materiaal
Beschikbaarheid van kopieën
Bijlagen
Samenstelling van de Coördinatiecommissie Stadsvernieuwing in 1975
Prof. ir. W.J.G. van Mourik Hoogleraar Planologie van de Landbouw-hogeschool te Wageningen
Mr. H.A. de Mol van Otterloo Ministerie van Verkeer en Waterstaat
Mr. M.J. Barendrecht Rijksplanologische Dienst van het Ministerie VRO
Ir. H. Post Centrale Directie Volkshuisvesting van het Ministerie VRO
Ir. P.A. Berends Centrale Directie Volkshuisvesting van het Ministerie VRO
Ir. A.J. Bedeaux Rijksplanologische Dienst van het Ministerie van VRO
W.J. Matla Rijksplanologische Dienst van het Ministerie van VRO
Drs. H.Ph. Heeger Rijksplanologische Dienst van het Ministerie van VRO
A. Eveleens Ministerie van Binnenlandse Zaken
C.J.M. Zaaijer Ministerie van Financiën
Drs. A.J. Vriesendorp Ministerie van Financiën
Drs. C.J. Schulze Ministerie van Economische Zaken
Drs. A.C. van Son Ministerie van Economische Zaken
Ir. V.J.D. de Groot Hoofddirectie van de Waterstaat van het Ministerie van Verkeer en Waterstaat
Drs. D.J. Ley Directoraat-Generaal van het Verkeer van het Ministerie van Verkeer en Waterstaat
Brs. B.C.H. Verdoes Ministerie van Cultuur, Recreatie en Maatschappelijk Werk
Drs. H.C. van Eck Ministerie van Cultuur, Recreatie en Maatschappelijk Werk
Ir. H. Baars Ministerie Volksgezondheid en Milieu-hygiëne
Mr. A.C.L. Maat Ministerie van Onderwijs en Wetenschappen
Drs. P. Maaskant Secretariaat van de Subcommissie Bijdragen Verkeer en Vervoer
A.C. Renooy Secretariaat van de Subcommissie Bijdragen Verkeer en Vervoer
Samenstelling van de Coördinatiecommissie Stadsvernieuwing in 1985
Ir. S. Herweijer Ministerie Volkshuisvesting Ruimtelijke Ordening en Milieubeheer
Ir. J.M. Koopman Directeur-Generaal Volkshuisvesting
Ministerie van Volkshuisvesting Ruimtelijke Ordening en Milieubeheer
Mr. M.J. Barendrecht Rijksplanologische Dienst van het Ministerie VROM
Ir. A.J. Bedeaux Hoofd Afdeling Stedelijke Inrichting Ministerie van Volkshuisvesting Ruimtelijke Ordening en Milieubeheer
Mr. J. Tesink Directeur Geluid van het Ministerie van Volkshuisvesting Ruimtelijke Ordening en Milieubeheer
A.H.A. Lensen Directeur Woningbvouw en Stadsvernieuwing van het Ministerie van Volkshuisvesting Ruimtelijke Ordening en Milieubeheer
Mr. J.P.R.M. Steegh Directie Coördinatie Bestuursbeleid van het Ministerie van Binnenlandse Zaken
Drs. C.A. Birckhoff Inspecteur Rijksfinanciën van het Ministerie van Financiën
Drs. S. Smilde Hoofd Hoofdafdeling Ruimtelijke Ordening en Gewestelijke Aangelegenheden van het Ministerie van Economische Zaken
Drs. J.L. Tinga Plv. Hoofd van de Sectie Planologie van het Ministerie van Verkeer en Waterstaat
Ir. J. Hees Hoofd van het Bureau Stedelijk Verkeer van Rijkswaterstaat van het Ministerie van Verkeer en Waterstaat
Ir. P. van Dun Coördinator Stadsvernieuwing, Rijksdienst voor de Monumentenzorg van het Ministerie van Welzijn Volksgezondheid en Cultuur
Drs. L.L. de Regt Hoofd van de Afdeling Stedelijk en Regionaal Welzijn van het Ministerie van Welzijn Volks- gezondheid en Cultuur
J. Larooy Plv. Directeur Technische en Juridische Zaken van de Directie Bouwzaken Onderwijs van het Ministerie van Onderwijs en Wetenschappen
Ir. N.H.A. Greve Inspecteur Algemene Zaken Planologie en Recreatie van de Landinrichtingsdienst van het Ministerie van Landbouw en Visserij
T.E. Willems Gedeputeerde van de provincie Drenthe namens het Inter Provinciaal Overleg Ruimtelijke Ordening
Drs. W.H.M. Aalbers Gedeputeerde van de provincie Zuid-Holland namens het Inter Provinciaal Overleg Ruimte- lijke Ordening
J.L.N. Schaefer Wethouder van de gemeente Amsterdam namens de Vereniging van Nederlandse Gemeenten
Drs. L.N.P. Lamers Wethouder van de gemeente Dordrecht namens de Vereniging van Nederlandse Gemeenten
Drs. P. Ph. Dordregter Directeur van de Vereniging van Nederlandse Gemeenten
Beschrijving van de series en archiefbestanddelen
- Organisatie., 1
  - Stukken betreffende de instelling, samenstelling en opheffing van de CCSV., 1975-1977, 1981-1985, 1987-1988, 1993-1994; 1
  - Nota's en correspondentie met betrekking tot taken en werkwijze., 1974-1991; 2-3
    - 1974-1976, 2
    - 1977, 1979-1985, 1987, 1991, 3
  - Jaarverslagen CCSV., 1975-1985; 4
  - Stukken betreffende werkbezoeken van de CCSV., 1982-1984, 1990; 5
  - Stukken betreffende het budget van de CCSV vergaderingen., 1985-1987; 6
  - Stukken betreffende de samenvoeging met de Rijks Commissie voor de Volkshuisvesting., 1992-1994; 7
    Zie ook: inv. nr. 92
- Taakuitvoering., 2
  - Notulen en besluitenlijsten., 1975-1994; 8-18
    - 1e-21e vergadering, 1975-1976, 8
    - 2e-38e vergadering, 1977, 9
    - 39e-53e vergadering, 1978, 10
    - 54e-66e vergadering, 1979, 11
    - 67e-78e vergadering, 1980, 12
    - 79e-102e vergadering, 1981-1982, 13
    - 103e-115e vergadering, 1983, 14
    - 116e-126e vergadering, 1984, 15
      125e vergadering ontbreekt
    - 127e-142e vergadering, 1985-1986, 16
      141e vergadering ontbreekt
    - 143e-155e vergadering, 1987-1988, 17
    - 156e-185e vergadering, 1989-1994, 18
  - Agenda's en vergaderstukken., 1975-1994; 19-100
    - 2e-3e vergadering, 1975, 19
    - 4e vergadering, 1975, 20
    - 5e-9e vergadering, 1976, 21
    - 11e-14e vergadering, 1976, 22
    - 15e-17e vergadering, 1976, 23
    - 18e-21e vergadering, 1976, 24
    - 22e-26e vergadering, 1977, 25
    - 27e-30e vergadering, 1977, 26
    - 32e-35e vergadering, 1977, 27
      vergaderstukken 33e en 35e ontbreken
    - 36e-38e vergadering, 1977, 28
      vergaderstukken 37e ontbreken
    - 39e-41e vergadering, 1978, 29
    - 42e vergadering, 1978, 30
    - 43-44e vergadering, 1978, 31
      agenda 43e ontbreekt
    - 45e-47e vergadering, 1978, 32
    - 48e-50e vergadering, 1978, 33
    - 51e vergadering, 1978, 34
    - 52e-53e vergadering, 1978, 35
    - 54e-55e vergadering, 1979, 36
    - 56e-58e vergadering, 1979, 37
    - 59e-60e vergadering, 1979, 38
    - 61e-63e vergadering, 1979, 39
      agenda 62e ontbreekt
    - 64e vergadering, 1979, 40
    - 65e-66e vergadering, 1979, 41
    - 67e-68e vergadering, 1980, 42
    - 69e-70e vergadering, 1980, 43
    - 71e-72e en extra vergadering, 1980, 44
    - 73e-74e vergadering, 1980, 45
    - 75e-76e vergadering, 1980, 46
    - 77e vergadering, 1980, 47
    - 78e en extra vergadering, 9 december, 1980, 48
    - 79e vergadering, 1981, 49
    - Extra vergadering, 19 februari 1981, 50
    - 80e-82e vergadering, 1981, 51
    - 83e-85e vergadering, 1981, 52
      83e is schriftelijke consultatie
    - 86e-88e vergadering, 1981, 53
      ,
    - 89e-90e vergadering, 1981, 54
    - 91e-94e vergadering, 1982, 55
      93e en 94e zijn schriftelijke consultaties
    - 95e-97e vergadering, 1982, 56
      96e is schriftelijke consultatie
    - 98-99e vergadering, 1982, 57
      98e is schriftelijke consultatie
    - 100e vergadering, 1982, 58
    - 101e vergadering, 1982, 59
    - 102e-104e vergadering, 1982-1983, 60
      104e is schriftelijke consultatie
    - 105e-106e vergadering, 1983, 61
    - 107e-109e vergadering, 1983, 62
      109e is schriftelijke consultatie
    - 110-111e vergadering, 1983, 63
    - 112e vergadering, 1983, 64
    - 113e-114e vergadering, 1983, 65
    - 115-116e vergadering, 1983, 1984, 66
    - 117e vergadering, 1984, 67
    - 118e-119e vergadering, 1984, 68
    - 120e vergadering, 1984, 69
    - 121e vergadering, 1984, 70
    - 122e vergadering, 1984, 71
    - 123e-124e vergadering, 1984, 72
      123e is schriftelijke consultatie
    - 125e-126e vergadering, 1984, 73
      125e is schriftelijke consultatie
    - 127e-129e vergadering, 1985, 74
    - 131e vergadering en schriftelijke consultaties, 1985, 75
      130e vergadering heeft niet plaatsgevonden
    - 132e vergadering en schriftelijke consultatie, 1985, 76
    - 133e vergadering, 1985, 77
    - 134e-135e vergadering, 1986, 78
    - 136e vergadering, 1986, 79
    - 137e vergadering, 1986, 80
    - 138e vergadering, 1986, 81
    - 139e-141e vergadering, 1986, 82
      141e is schriftelijke consultatie
    - 142e vergadering, 1986, 83
    - 143e-145e vergadering en schriftelijke consultatie, 1987-1988, 84
    - 146e-149e vergadering en schriftelijke consultatie, 1987-1988, 85
    - 150e-151e vergadering en schriftelijke consultatie, 1988, 86
    - 152e-153e vergadering en schriftelijke consultaties, 1988, 87
    - 154e-155e vergadering en schriftelijke consultatie, 1988, 88
    - 156e vergadering, 1989, 89
    - 157e vergadering, 1989, 90
    - 158e vergadering en schriftelijke consultaties, 1989, 91
    - 159e vergadering, 1989, 92
    - 160e-161e vergadering en schriftelijke consultaties, 1989, 93
    - 162e-164e vergadering, 1990, 94
    - 165e vergadering, 1991, 95
    - 166e-170e vergadering, 1991, 96
    - 171e-175e vergadering, 1991-1992, 97
    - 176e-180e vergadering, 1992, 98
    - 181e-185e vergadering, 1992-1994, 99
    - 186e vergadering, 1994, 100